臺灣高雄地方法院刑事判決　　　　　　　94年度易緝字第48號
　　公　訴　人　臺灣高雄地方法院檢察署檢察官
　　被　　　告　丙○○
　　選任辯護人　姜鈺君律師
上列被告因詐欺案件，經檢察官提起公訴（85年度偵字第15959
號），本院判決如下：
    主  文
丙○○連續意圖為自己不法之所有，以詐術使人將本人之物交付
，處有期徒刑月，如易科罰金，以佰元折算壹日。緩刑貳年
。
    事  實
一、丙○○係普罡實業有限公司（下稱普罡公司）之負責人，明
    知普罡公司週轉不靈，已無清償能力，竟基於意圖為自己不
    法所有之概括犯意，利用與乙○○之師生關係，分別於：（
    一）民國85年4 月初某日，以生意週轉要軋票，當日即能還
    清借款為由，向乙○○借款新臺幣（下同）3 萬2 千元。（
    二）同年月25日佯稱要打離婚官司需聘請律師，向乙○○借
    款2 萬元。（三）同年月29日，佯稱要繳高雄市○○○ 路70
    2 之2 號房屋貸款，又向乙○○借款16萬元。（四）同年月
    30日，佯稱以母親過世及積欠員工薪資為由，並有1 輛ＢＭ
    Ｗ轎車及位於高雄市○○○ 路702 之2 號房屋可供擔保等情
    ，再向乙○○借款10萬元。嗣丙○○應乙○○之要求，簽發
    如附表一所示之本票3 紙，合計金額共31萬元取得乙○○之
    信任。詎上開本票屆期均不獲兌現，丙○○亦避不見面，乙
    ○○乃至其嘉義父母家查詢，得悉其母親尚未過世，始知受
    騙。
二、案經乙○○訴由臺灣高雄地方法院檢察署檢察官偵查起訴。
    理  由
一、訊據被告丙○○固坦承有向告訴人乙○○借款31萬2 千元及
    簽發如附表一所示本票之事實，惟矢口否認有何詐欺犯行，
    辯稱：其當初向告訴人借款時，正與妻子商談離婚事宜需要
    聘請律師，而當時是說父親病危快過世，非指母親。另曾向
    告訴人表明擁有1 輛雷諾轎車，而非ＢＭＷ云云。惟查：
（一）被告於85年4 月初起至同年月30日止，陸續向告訴人借款
      合計31萬2 千元一節，為被告自承不諱（見本院94年9 月
      15日審判筆錄第7 頁），並有證人即告訴人於本院審理時
      結證：實際是借31萬2 千元，但本票簽發合計31萬元，所
      以在告訴狀及附帶民事訴訟都記載31萬元。（見本院94年
      9 月15日審判筆錄第7 頁）。此外，復有被告簽發之本票
      影本三紙、本院85年度全字第2598號民事裁定影本一紙在
      本署85年度偵字第15959 號卷可查（見該卷第3 、13 頁
      ），此部分事實應堪認定。
（二）被告固辯稱：當初向告訴人借款時，正與妻子商談離婚事
      宜，需要聘請律師云云。然查，被告於本院審理時，坦承
      ：並無以向告訴人借貸之款項聘請律師辦理離婚，乃是前
      妻自行於85年訴請離婚。（見本院94年9 月15日審判筆錄
      第9 頁）足認被告所辯尚難採信。
（三）被告復辯稱：當時是說父親病危快過世，非指母親云云。
      然查，證人即告訴人於本院審理中結證：「印象中有提到
      過世，因一般過世都需要用錢，我就馬上借錢給他」（見
      本院94年9 月15日審判筆錄第10頁）。即便被告所提之人
      係指父親，惟被告於本院審理時，坦承父親於87年過世（
      見本院94年9 月15日審判筆錄第10頁）。足認被告之父、
      母於被告借款當時，並無如被告所指「病危快過世」之實
      情，被告所辯不足採。
（四）被告以擁有ＢＭＷ轎車為由，使告訴人相信被告資力尚佳
      ，而同意借款乙節，業經證人即告訴人結證屬實（見本院
      94年9 月15日審判筆錄第10頁），雖被告與告訴人所言之
      車輛廠牌有出入，然一般債權人會同意借款予債務人，多
      是以債務人能提供相當之擔保或能令債權人相信該債務人
      有足夠之財產以資清償債務，堪認被告確曾向告訴人誆稱
      擁有ＢＭＷ轎車，以取信於告訴人之事實，應可認定。綜
      上所述，被告確有以不實之事由，向告訴人詐得31萬2 千
      元，被告前揭所辯，僅係事後卸責之詞，不足採信。
      本件事證明確，被告犯行堪以認定，應依法論科。
二、核被告所為，係犯刑法第339 條第1 項之詐欺取財罪。其先
    後多次犯行，時間緊接，觸犯構成要件相同之罪名，顯係基
    於概括犯意而為之，為連續犯，應依刑法第56條規定以一罪
    論，並加重其刑。爰審酌被告因需款恐急而生本案犯罪之動
    機、目的為詐取金錢供己週轉花用，惟詐得之款項僅31萬2
    千元，且已與告訴人和解，當庭交付告訴人票面金額19萬元
    之支票，獲得告訴人之諒解，有和解書1 份在卷可佐（見本
    院94年9 月15日審判筆錄第6 、12頁，和解書附於該次筆錄
    後），所生危害不大及犯罪後深感悔悟之心，努力工作賺錢
    償債，態度良好等一切情狀，量處如主文所示之刑，並諭知
    易科罰金之折算標準，以資懲儆。再被告前未曾受有期徒刑
    以上刑之宣告，此有臺灣高等法院被告全國前案紀錄表1件
    在卷可徵，其因一時失慮，致罹刑章，且獲告訴人之諒解，
    目前正積極工作存款償債，經此偵審程序及刑之宣告後，應
    知警惕而無再犯之虞，本院因認暫不執行其刑為當，爰併宣
    告如主文所示之緩刑，用啟自新。
三、據上論斷，應依刑事訴訟法第299 條第1 項前段，刑法第33
    9 條第1 項、第56條、第41條第1 項前段、第74條第1 款，
    罰金罰鍰提高標準條例第1 條前段、第2 條，判決如主文。
本案經檢察官甲○○到庭執行職務
中　　華　　民　　國　　94　　年　　9　　月　　29　 　日
                              刑事第二庭
                              審判長法  官  邱永貴
                                    法  官  高思大
                                    法  官  何佩陵
以上正本證明與原本無異。
如不服本判決，應於判決送達後10日內，向本院提出上訴狀。
中　　華　　民　　國　　94　　年　　9　　月　　29　 　日
                                     書記官 張家瑜
附錄本案論罪科刑法條全文：
刑法第339 條第1 項：意圖為自己或第三人不法之所有，以詐術
使人將本人或第三人之物交付者，處五年以下有期徒刑、拘役或
科或併科一千元以下罰金。
附表一
┌───┬────┬────┬────┬───┬────┐
│ 編號 │ 發票日 │ 到期日 │ 發票人 │ 金額 │  票號  │
├───┼────┼────┼────┼───┼────┤
│  一  │85.5.27 │ 85.5.28│ 丙○○ │ 10萬 │ 0000000│
├───┼────┼────┼────┼───┼────┤
│  二  │  同上  │ 85.5.30│  同上  │ 10萬 │ 0000000│
├───┼────┼────┼────┼───┼────┤
│  三  │  同上  │ 85.6.15│  同上  │ 11萬 │ 0000000│
└───┴────┴────┴────┴───┴────┘
